【裁判字號】    89,南簡上,83
【裁判日期】    890929
【裁判案由】    侵占
【裁判全文】
臺灣臺南地方法院刑事判決                        八十九年度南簡上字第八三號
    上  訴  人
    即公訴人    臺灣台南地方法院檢察署檢察官
    被      告  甲○○
右列上訴人因侵占案件，不服本院八十八十九年度營簡字第一０四號中華民國八十九
年四月十日第一審判決（聲請案號：八十九年度偵字第一九八七號），提起上訴及檢
察官移送併辦（八十九年度營偵字第四八０號），本院管轄之第二審合議庭判決如左
：
    主  文
原判決撤銷。
甲○○連續意圖為自己不法之所有，而侵占自己持有他人之物，處有期徒刑拾月。
    事  實
一、甲○○原為汽車掮客，竟基於意圖為自己不法所有之概括犯意，於八十八年二月
    十日，利用向客戶唯碩貿易開發有限公司負責人乙○○介紹購買北都汽車股份有
    限公司國瑞牌、ＲＨ２ＧＳＮ型、車牌ＤＮ─五八七二號小客貨車一輛，而交付
    購車款新台幣（下同）四十三萬元後（車輛總價款八十三萬元，另四十萬元車款
    由乙○○逕行匯款與北都汽車股份有限公司），竟變易持有之意為所有，將之侵
    占入己花用殆盡。甲○○復承繼上開不法所有概括犯意，再於八十八年六月八日
    ，在台南縣新營市○○街三十號，藉由介紹丙○○購買汽車之機會，向丙○○收
    取車款五十八萬元之後，將其中三十八萬元侵占入己，用以清償自身債務，嗣經
    北都汽車股份有限公司另向乙○○追索所餘車款時，始發現上情。又甲○○嗣於
    檢察官偵查丙○○告訴其侵占車款期間之八十九年二月二十三日，與丙○○以五
    十一萬二千八百四十元、分二十四期給付之條件達成和解，詎甲○○事後亦拒不
    履行和解條件。
二、案經乙○○、丙○○訴由台灣台南地方法院檢察署檢察官偵查起訴。
    理      由
一、被告甲○○於本院最後審理時未到庭，惟就其前於本院審時到庭就侵占丙○○車
    款三十八萬元一節並不否認，惟矢口否認侵占乙○○車款等情，辯稱該筆四十萬
    車款因不慎遺失，而伊當時並無經濟能力可負擔該筆金錢，致未向北都汽車股份
    有限公司交付其餘車款，並非故意侵占該筆款項云云。經查：
(一)、被告侵占乙○○車款部分犯行，業據告訴人乙○○於本院審理時指訴歷歷，並有
    乙○○所提北都汽車股份有限公司向本院民事庭所提民事支付命令聲請狀、向乙○○所發存證信函本院八十八年度促字第四五八五五號支付命令各一紙附卷可稽
    。另查四十萬元之現款，數目不可不謂不少，衡情一般人遺失如此款項，當會向
    警方報案，期能追回失款，然查被告於本院審理時卻自承並未向警方報案等語，
    有筆錄在卷可稽，實與經驗法則有違，足證被告上開不慎將車款遺失云云，為事
    後卸責之詞，不足採信。
(二)、被告侵占丙○○車款三十八萬元一節，業據被告坦承不諱，核與告訴人指訴之情
    節相符，並有和解書一紙在卷可稽，被告自白核與事實相符。
二、綜上所述，本案事證至為明確，被告犯行洵堪認定。
三、核被告所為，係犯刑法第三百三十五條第一項之侵占罪。被告前後二次犯行，時
    間緊接，犯罪構成要件相同，均顯係基於概括之犯意反覆為之，應依連續犯之規
    定論以一罪並加重其刑。
四、原審以被告犯行明確，依法論罪科刑，原非無見，惟查被告基於概括犯意，侵占
    被害人乙○○車款部分，原審未及審結，公訴人上訴指為不當，應認為有理由，
    爰將原判決撤銷，由本院管轄之第二審合議庭自為判決，合諭知如主文所示之刑
    。又檢察官移送併辦部分，與原起訴部分，有連續犯裁判上一罪關係，本院自得
    併予審理，附此敘明。
五、被告經合法傳喚無正當理由未到庭，得不待其陳述逕行判決。
據上論斷，應依刑事訴訟法四百五十五條之一第一項、第三項、第三百六十九條第一
項前段、第三百六十四條、第二百九十九條第一項前段、第三百七十一條，刑法第五
十六條、第三百三十五條第一項，罰金罰鍰提高標準條例第一條前段，判決如主文。
本案經檢察官到庭執行職務。
中    華    民    國      八十九    年        九      月      二十九    日
                              臺灣臺南地方法院刑事第二庭
                                  審判長法  官  何清池
                                        法  官  王立村
                                        法  官  鄧希賢
右正本證明與原本無異
本件不得上訴
                                        書記官  陳美蓉
中    華    民    國      八十九    年        九      月      二十九    日
附錄本案論罪科刑法條全文：
刑法第三百三十五條
意圖為自己或第三人不法之所有，而侵占自己持有他人之物者，處五年以下有期徒刑
、拘役或科或併科一千元以下罰金。


司法院資訊處製作；財團法人民間司法改革基金會備份。
